臺北高等行政法院判決
　　　　　　　　　　　　　　　　　　 95年度簡字第00930號
原　　　告　甲○○
被　　　告　臺北縣新店市公所
代　表　人　乙○○（市長）
訴訟代理人　丙○○
上列當事人間因廢棄物清理法事件，原告不服臺北縣政府中華民
國95年12月5 日北府訴決字第0950645845號（案號：00000000）
訴願決定，提起行政訴訟。本院判決如下：
  　主    文
訴願決定及原處分均撤銷。
訴訟費用由被告負擔。
　　事  實
一、事實概要：
    緣被告之環保稽查人員於民國（下同）95年8 月3 日下午4
    時10分於臺北縣新店市○○路60巷5 號邊前地上發現垃圾包
    ，經拆袋發現有原告之信件，遂以原告違反廢棄物清理法第
    27條第1 款之規定據以告發，並移由被告以95年8 月11日北
    縣店執字第9500578 號處分書裁處原告新臺幣（下同）2,40
    0 元之罰鍰。原告不服，提起訴願遭決定駁回，遂提起本件
    行政訴訟。
二、兩造聲明：
　　(一)原告聲明求為判決：1.訴願決定及原處分均撤銷。
                        2.訴訟費用由被告負擔。
　　(二)被告聲明求為判決：1.駁回原告之訴。
                        2.訴訟費用由原告負擔。
三、兩造之爭點：
    原告是否為本件棄置垃圾之行為人？
　　(一)原告主張之理由：
      原告於95年6 月25日出境至中國大陸，於95年8 月24日回
      臺灣（有護照及臺胞證影本），證明95年8 月3 日下午4
      時10分所開之罰單，原告並不在臺灣，所以沒有受罰之理
      由，請求撤銷罰單。
　　(二)被告主張之理由：
      1.事實部份：
        (1)本所稽查人員本（95）年8 月3 日下午16時10分於本
          （新店）市○○路60巷5 號邊前發現數袋垃圾廢棄物
          ，經拆袋發現內有原告之安麗直銷商續約通知單（經
          拆閱過後郵件資料，寄件地址為臺北縣新店市○○路
          60巷5 號3 樓）。本所依據信件上記載署名甲○○之
          姓名及地址逕行告發處分。（附件1 ：原處分採證之
          稽查照片）
        (2)本所於：
          本年9 月5 日北縣店清字第0950035092號檢陳辦理
            原告因違反廢棄物清理法案事件訴願答辯書暨相關
            證件（告發單、處分、掛號回執、照片- 如附件1
            ）及本所受理原告陳訴之紀錄表（並將答辯書抄送
            訴願人）。（附件2 ）
          本年8 月28日原告寄送新店郵局存證信函第2099號
            併案處理。（附件3 ：存證信函）
        (3)本案臺北縣政府於本年12月5 日北府訴決字第095064
          5845號函訴願決定書決定訴願駁回。（附件4 ：臺北
          縣政府訴願決定書）
        (4)本所依訴願決定依程序於本年12月8 日北縣店清罰字
          第9500578 號寄送違反廢棄物清理法案件催繳書。（
          附件5：原處分催繳書）
        (5)受處分人原告並於本年12月13日繳交罰鍰2,400 元整
          。（附件6 ：本所自行收納款項統收據）
      2.理由及法令依據
        (1)依據廢棄物清理法第27條在指定清除地區內嚴禁有下
          列行為：1.隨地吐痰、檳榔汁、檳榔渣、拋棄紙屑、
          煙蒂、口香糖、瓜果或其皮、核、汁、渣或其他一般
          廢棄物。違者依廢棄物清理法處罰。本所發現之垃圾
          廢棄物屬實；依廢棄物清理法第50條第3 款之規定處
          以罰鍰新臺幣2,400 元整。（附件7 ：廢棄物清理法
          第27條法規）又依據臺北縣政府環境保護局85年10月
          28日85北環四字39117 號函釋「隨地亂倒垃圾可依據
          廢棄物內檢出之信件、住址、姓名告發之。」（附件
          8 ：臺北縣政府環境保護局函文）。另按本所92年6
          月26日北縣店清字第0920024887號公告本（新店）市
          69里行政區域內列為指定清除地區，依廢棄物清理法
          27條規定在指定清除地區內嚴禁有汙染行為，違者依
          同法第50條處以罰鍰。該違反地點為指定清除地區。
         （附件9：本所公告）
        (2)原告陳訴所提事由：當時聲稱本所發現之事證資料為
          原告本人及該棟部份住戶留給資源回收歐巴桑回收‧
          ‧‧。卻沒有提供確定之行為人或與本案有力之相關
          證據，以提供本所重新審查之依據。又指控本所稽查
          人員為不實行為，已經嚴重傷害執勤公權力之稽查人
          員。本所稽查員為維護環境衛生整潔，每日均投入大
          量人力全面巡檢稽查，原告將廢棄物任意棄置路邊又
          指本所人員刻意翻開‧‧‧等不合情理之指證，實為
          不公。
        (3)綜言之，本所無不當處分，應予維持原處分。
　　理  由
一、按「在指定清除地區內嚴禁有下列行為：一、隨地吐痰、檳
    榔汁、檳榔渣、拋棄紙屑、煙蒂、口香糖、瓜果或其皮、核
    、汁、渣或其他一般廢棄物。」、「有下列情形之一者，處
    新台幣1200元以上6000元以下罰鍰。經限期改善，屆期仍未
    完成改善者，按日連續處罰：... 三、為第27條各款行為之
    一。」廢棄物清理法第27條第1 款及第50條第3 款分別定有
    明文。又依據臺北縣政府環境保護局85年10月28日85北環四
    字39117 號函釋「隨地亂倒垃圾可依據廢棄物內檢出之信件
    、住址、姓名告發之。」。另依被告92年6 月26日北縣店清
    字第0920024887號公告新店市69里行政區域內列為指定清除
    地區。
二、本件被告所屬環保稽查人員於95年8 月3 日下午4 時10 分
    在臺北縣新店市○○路60巷5 號邊前地上發現垃圾包，經拆
    袋發現有原告之信件，遂以原告違反廢棄物清理法第27條第
    1 款之規定據以告發，並移由被告以95年8 月11日北縣店執
    字第9500578 號處分書裁處原告2,400 元之罰鍰。原告不服
    ，提起訴願遭決定駁回，遂提起本件行政訴訟。有系爭處分
    函、訴願決定書附卷可稽，堪信為真實。
三、按「違反行政法上義務之行為非出於故意或過失者，不予處
    罰。」行政罰法第7 條第1 項定有明文。又「當事人主張事
    實，須負舉證責任，倘所提出之證據，不足為其主張事實之
    證明，自不能認其主張之事實為真實。又行政官署對於人民
    有所處罰，必須確實證明其違法之事實，倘不能確實證明違
    法事實之存在，其處罰即不能認為合法。」、「認定事實，
    須憑證據，不得出於臆測，此項證據法則，自為行政訴訟法
    所適用。」改制前行政法院39年判字第2 號及61年判字第70
    號判例可資參酌。
四、查原告於原告於95年6 月25日出境至中國大陸，於95年8 月
    24日始返回臺灣，有護照及臺胞證影本在卷可稽，足證原告
    於原告查獲系爭垃圾廢棄物之95年8 月3 日下午4 時10分未
    在台灣，且據被告訴訟代理人自承其等記明在卷，因此，系
    爭垃圾廢棄物雖係原告所有，但非原告所拋棄至明，且尚不
    能證明其有隨地拋棄之故意或過失，揆諸前揭規定及說明，
    被告以系爭垃圾廢棄物內有原告之安麗直銷商續約通知單，
    據以臆測係原告所拋棄，而裁處罰鍰，即有不合，訴願決定
    未予糾正，亦有違誤，原告執此聲明，求為撤銷訴願決定及
    原處分，即無不合，應予准許。
五、本件事證已臻明確，兩造其餘攻擊防禦方法，核與本件判決
    結果不生影響，爰不逐一論述，併此敘明。
六、據據上論結，原告之訴為有理由，爰依行政訴訟法第98條第
    3 項前段，判決如主文。
中　　華　　民　　國　　96 　年  　3　 月　　13　　日
                           第六庭法  官　闕　銘　富
上為正本係照原本作成。
本件以訴訟事件所涉及之法律見解具有原則性者為限，始得於本
判決送達後20日內向本院提出上訴狀並表明上訴理由，如已於本
判決宣示後送達前提起上訴者，應於判決送達後20日內補具上訴
理由（均按他造人數附繕本），且經最高行政法院許可後方得上
訴。
中　　華　　民　　國　　96 　年  　3　 月　　13　　日
                                 書記官  孫　筱　晴
